【裁判字號】    97,簡上,111
【裁判日期】    970731
【裁判案由】    傷害
【裁判全文】
台灣屏東地方法院刑事判決      97年度簡上字第111號
公  訴  人  臺灣屏東地方法院檢察署檢察官
上  訴  人即
被      告  乙○
上列上訴人即被告因傷害案件，不服台灣屏東地方法院97年度簡
字第551 號中華民國97年4 月3 日第一審簡易判決（聲請簡易判
決處刑案號97年度偵字第1609號），提起上訴，本院管轄之第二
審合議庭判決如下：
    主  文
上訴駁回。
    事  實
一、乙○與甲○○係鄰居，因甲○○於民國87年間介紹其子去中
    國大陸娶妻，結果該大陸女子來台數日即逃逸，乙○對甲○
    ○心有不滿，雙方常因此事起爭執。於97年2月22日12時15
    分許，乙○又因此事，在屏東縣屏東市○○路738 巷4 號甲
    ○○住處前，找甲○○質問此事並要求單挑，甲○○乃攜帶
    家中之桿麵棍乙支防身後，至門外與乙○對談。乙○見甲○
    ○手拿桿麵棍，即上前將甲○○摔倒在地，並搶下甲○○之
    桿麵棍後，要甲○○朝下趴著，再以桿麵棍毆打甲○○後背
    2下，致甲○○因而受有上唇處撕裂傷、上背及右腰處挫傷
    之傷害。乙○毆打完後，即返家並將桿麵棍帶回家中。嗣經
    警據報後於翌日通知乙○前來說明，乙○始將桿麵棍交予警
    方扣案。
二、案經甲○○訴由屏東縣政府警察局屏東分局報告臺灣屏東地
    方法院檢察署檢察官聲請以簡易判決處刑。
    理  由
一、訊據被告乙○對於上揭犯行，業於警詢及偵查中坦承不諱，
    然另辯稱：是自己找對方單挑，自己是正當防衛云云。惟按
    正當防衛必須對於現在不法之侵害始得為之，侵害業已過去
    ，即無正當防衛可言。至彼此互毆，又必以一方初無傷人之
    行為，因排除對方不法之侵害而加以還擊，始得以正當防衛
    論。故侵害已過去後之報復行為，與無從分別何方為不法侵
    害之互毆行為，均不得主張防衛權，最高法院30年上字第
    1040號判例著有明文。被告既自行找被害人單挑，其顯有傷
    害被害人之故意，2 人間復進為互毆行為，依前揭判例之意
    旨，被告所為顯非正當防衛。此外並有證人甲○○於警詢及
    偵查中指述，復有寶建醫療社團法人寶建醫院診斷證明書乙
    紙、扣案被害人所有之桿麵棍1 支在卷可資佐證，事證明確
    ，被告犯行堪以認定。
二、核被告乙○所為，係犯刑法第277 條第1 項之傷害罪。原審
    審酌被告與告訴人因細故起爭執，竟以暴力相向，況告訴人
    為年邁之人，被告將其摔倒在地後，猶持棍毆打其後背，危
    險性非低，且犯後未向告訴人道歉，亦未和解賠償，難認有
    悔改之意，惟念被告亦為老邁之人，且告訴人之實際傷勢非
    重等一切情狀，量處如主文所示之刑，並諭知易科罰金之折
    算標準，其認事用法，均無不合，量刑亦屬妥適。被告上訴
    意旨空言指摘原審判決不當，顯無理由，應予駁回。
據上論斷，應依刑事訴訟法第455 條之1 第1 項、第3 項、第36
8 條，判決如主文。
本案經檢察官陳新君到庭執行職務。
中    華    民      國      97    年   7    月   31   日
                    刑事第五庭
                              審判長法  官  石家禎
                                    法  官  林家聖
                                    法  官  陳秀慧
以上正本證明與原本無異。
不得上訴。
中    華    民      國      97    年   7    月   31   日
                                    書記官  林鴻仁


司法院資訊處製作；財團法人民間司法改革基金會備份。
